【裁判字號】    97,抗,407
【裁判日期】    970513
【裁判案由】    假處分
【裁判全文】
臺灣高等法院民事裁定                   97年度抗字第407號
抗  告  人  乙○○
上列抗告人因與相對人甲○○間假處分事件，對於中華民國97年
1月31日臺灣臺北地方法院96年度全字第83號裁定提起抗告，本
院裁定如下：
    主  文
抗告駁回。
抗告訴訟費用由抗告人負擔。
    理  由
一、抗告人於原法院聲請意旨略以：相對人雖當選天翼生活名邸
    管理委員會委員，但因違反該大樓93年度第1次區分所有權
    人會議決議而無效，其當選主任委員亦屬無效；縱使當選有
    效，其擅自拆除該大樓1樓公共區○○○道分間承重牆、將綠
    化空間私設大型冷卻水塔、違法設置廣告招牌、擅將綠化空
    間改為卸貨使用之車道等行為，亦已構成違章事實並侵害大
    樓權益之解職事由，故其不得行使主任委員之職權，然相對
    人卻對抗告人濫行興訟，請求給付商場之管理費，為避免重
    大損失，爰依民事訴訟法第532條、第538條規定，爰聲請裁
    定停止相對人行使天翼生活名邸管理委員會主任委員之職權
    。原裁定以抗告人請求之標的，即相對人非擔任主任委員之
    現狀變更，並無日後不能執行或甚難執行之處，及未有難以
    回復之重大之損害或急迫危險存在，而與民事訴訟法假處分
    要件不符，駁回其聲請。
二、抗告意旨略以：依天翼生活名邸96年度區分所有權人第2次
    會議管理委員之選舉結果，係抗告人等9人當選，並非相對
    人自行宣布之當選情形，而管理委員任期僅短短1年，俟訴
    訟結束，任期早已屆滿，並無回復之可能性，顯有日後不能
    強制執行或甚難執行之虞。又相對人明知其顯無主任委員之
    資格，無權召開區分所有權會議，竟仍於民國96年7月14日
    召開本大樓96年度區分所有權人第2次會議，且於本社區為
    所欲為，如擅自拆除本大樓1樓公共區○○○道分間承重牆、
    將綠化空間私設大型冷卻水塔、違法設置廣告招牌、擅將綠
    化空間改為車道作為其卸貨使用等，屢經臺北縣政府要求回
    復原狀，相對人均置之不理，使原本當選之管理委員莫可奈
    何，即使日後法院判決相對人敗訴，但其所造成之傷害已無
    法彌補，因而本件實有定暫時狀態處分之必要云云。
三、按債權人就金錢請求以外之請求，欲保全強制執行者，得聲
    請假處分；假處分，非因請求標的之現狀變更，有日後不能
    強制執行，或甚難執行之虞者，不得為之，民事訴訟法第53
    2條定有明文。查，本件抗告人係聲請裁定停止相對人行使
    天翼生活名邸管理委員會主任委員之職權，無關請求標的之
    現狀變更，有日後不能強制執行，或甚難執行之虞，乃屬單
    純就該大樓管理委員會主任委員一職，請求定暫時狀態，而
    與假處分無涉，合先敘明。
四、次按民事訴訟法第538條規定，於爭執之法律關係，為防止
    發生重大之損害或避免急迫之危險或有其他相類之情形而有
    必要時，得聲請為定暫時狀態之處分。又債權人聲請定暫時
    狀態之處分，依同法第538條之4準用第533條再準用第526條
    規定，應就其請求及假處分之原因加以釋明，且兩者缺一不
    可。前開釋明如有不足，而債權人陳明願供擔保或法院認為
    適當者，法院始得定相當之擔保，命供擔保後為假處分。若
    債權人就其請求及假處分之原因絲毫未予釋明，法院即不得
    命供擔保後為定暫時狀態之處分（最高法院22年抗字第1099
    號判例意旨參照）。而所謂「爭執之法律關係，有定暫時狀
    態之必要者」，係指因避免重大損害或防急迫之強暴等情事
    （最高法院20年抗字第366號判例意旨參照），有就爭執之
    法律關係，定暫時狀態之必要而言。此必要之情事即為假處
    分之原因，苟由聲請假處分之人提出相當證據以釋明其存在
    ，即有就爭執之法律關係定暫時狀態之必要。是定暫時狀態
    假處分之聲請人，除應釋明與債務人間有爭執之法律關係外
    ，尚應提出有何防止發生重大之損害或避免急迫之危險或有
    其他相類之情形而有必要定暫時狀態處分之原因並釋明之。
    於其釋明有所不足時，法院方得斟酌情形，依債權人供擔保
    以補釋明欠缺之陳明，酌定其擔保金額，准為定暫時狀態之
    假處分，尚不能因其陳明願供擔保，即認足補釋明之欠缺，
    而應為定暫時狀態之處分。若法院認供擔保仍不足補釋明之
    欠缺，非不得駁回其定暫時狀態假處分之聲請。
五、經查，抗告人於原法院所提之各項證據，僅能釋明兩造間確
    實就相對人是否具備該大樓管理委員之資格，有爭執之法律
    關係，然對於前述定暫時狀態處分之必要性，雖主張相對人
    有擅自拆除該大樓1樓公共區○○○道分間承重牆、將綠化空
    間私設大型冷卻水塔、違法設置廣告招牌、擅將綠化空間改
    為車道作為其卸貨使用等行為，並提出臺北縣政府函文多紙
    （即原審聲證8，原法院卷第23-29頁）為憑，固非無據，惟
    此與抗告人所請求「禁止相對人不得行使『天翼生活名邸』
    96年度即第五屆管理委員會主任委員職權」，並無必然之關
    聯，且相對人上開行為尚非屬重大損害或具急迫危險，日後
    仍有改善之可能，況本院權衡兩造權益及公益（利益權衡原
    則，最高法院94年度臺抗字第380號裁定參照），若禁止相
    對人以該大樓主任委員名義為任何行為，對相對人或其餘住
    戶及已為交易行為之第三人言，反而造成混淆甚或產生交易
    行為法律效果爭執，相較於抗告人所釋明其可能所生損害，
    倘准許本件聲請，對相對人及公共利益所生之損害將更為重
    大。綜此以觀，本件並無定暫時狀態處分之必要性。從而原
    法院駁回抗告人之聲請，核無違誤，應予維持。抗告意旨指
    摘原裁定不當，求予廢棄改判，為無理由，應予駁回。
六、據上論結，本件抗告為無理由，爰裁定如主文。
中    華    民    國    97    年    5     月    13    日
                  民事第十五庭
                      審判長法  官  林恩山
                            法  官  黃國忠
                            法  官  郭松濤
正本係照原本作成。
本裁定除以適用法規顯有錯誤為理由，並經本院許可外，不得再
抗告。如提起再抗告，應於收受後10日內委任律師為代理人向本
院提出再抗告狀。並繳納再抗告費新台幣１千元。
中    華    民    國    97    年    5     月    14    日
                            書記官  方素珍


司法院資訊處製作；財團法人民間司法改革基金會備份。
